【裁判字號】    98,交聲,595
【裁判日期】    980806
【裁判案由】    違反道路交通管理處罰條例聲明異議
【裁判全文】
臺灣士林地方法院交通事件裁定         98年度交聲字第595號
原處分機關  交通部公路總局臺北區監理所
異  議  人
即受處分人  乙○○
上列異議人即受處分人因違反道路交通管理處罰條例案件，對於
交通部公路總局臺北區監理所民國98年4 月30日所為之處分（原
處分案號：北監自裁字第裁40-C00000000號），聲明異議，本院
裁定如下：
    主  文
原處分撤銷。
乙○○不罰。
    理  由
一、按法院受理交通事件，準用刑事訴訟法之規定，道路交通管
    理處罰條例第89條前段定有明文，則刑事訴訟程序基本原則
    之一「罪疑唯輕原則」，於法院審理行為人違反道路交通管
    理處罰條例案件時，自當有其適用。易言之，法院於審理前
    揭案件，於踐行調查證據程序完畢後，為事實之認定時，如
    就原處分機關所認定之行為人違規事實仍有合理之訴訟上懷
    疑，而無行為人確有該當於道路交通管理處罰條例各該處罰
    條文之構成要件之確信者，即應本於訴訟上「對待證事實倘
    有懷疑，則從被告之利益作解釋」之證據法則，作對行為人
    有利之認定。次按交通警員製單舉發違反道路交通管理處罰
    條例所列之違規事實，本質上為行政處分，係公法上行為，
    基於公務員為公法上行為具有公信力之原則，固應認其所舉
    發交通違規事實在法律上有推認為真實之「有效推定」效力
    ，然於受處分人對於違規事實之存否有爭執，請求法院裁決
    時，法院允宜依據卷附各項證據資料，以論理法則及經驗法
    則為基礎，作客觀的、綜合的判斷，如可認舉發員警顯有誤
    認、誤判之可能或證據不足情事，即應予受處分人有利之認
    定，尚不得僅以舉發員警與受處分人素不相識、且無夙怨，
    當無設詞攀誣之理為論據，遽為受處分人確有所指交通違規
    事實之推認，合先敘明。
二、原處分意旨略以：本件異議人即受處分人乙○○於（民國）
    98年1 月17日11時55分許，駕駛車牌號碼HE-6197 號自用一
    般小客貨車行經臺北縣石門鄉台二線25.1公里處，經臺北縣
    政府警察局金山分局老梅派出所警員當場攔停舉發其有「紅
    燈直行」之違規，經原處分機關即臺北市交通事件裁決所依
    道路交通管理處罰條例第53條第1 項，於98年4 月30日裁處
    異議人應罰鍰新臺幣（下同）2,700 元，並依同條例第63條
    第1 項第3 款記違規點數3 點。
三、異議意旨略以：伊是黃燈時通過路口，並未闖紅燈。台二線
    25.1公里處是有弧度的道路，員警締位置又在坡道和彎道，
    只能看得到紅路燈號誌，根本無法判定行經車輛有無闖紅燈
    ，本件舉發係屬警方誤判等語。
四、經查：
（一）按汽車駕駛人，行經有燈光號誌管制之交岔路口闖紅燈者
      ，處1,800 元以上5,400 元以下罰鍰，並記違規點數3 點
      ，道路交通管理處罰條例第53條第1 項、第63條第1 項第
      3 款分別定有明文。按汽車行駛至交岔路口，其行進、轉
      彎，應遵守燈光號誌或交通警察之指示，道路交通安全規
      則第102 條第1 項第1 款亦定有明文。又按行車管制號誌
      顯示為圓形紅燈者，其意義為車輛禁止通行，不得超越停
      止線或進入路口，道路交通標誌標線號誌設置規則第206
      條定有明文，「闖紅燈」之行為，應認以於行車號誌顯示
      為圓形紅燈時，猶仍超越停止線進入路口者，始足當之。
      倘於行車號誌顯示為圓形紅燈前，即已超越停止線或進入
      路口，則與闖紅燈之行為有別，不得援引闖紅燈之規定加
      以處罰。
（二）證人即舉發本件違規之臺北縣政府警察局金山分局老梅派
      出所警員甲○○到庭結證稱：「（問：當時為何會取締？
      ）當時伊執行交通取締重大違規的勤務，伊位置在石門鄉
      ○○路口公車亭那裡，伊看到往前方路口（往富基漁港）
      後面的號誌燈已經變成紅燈二秒，伊看到當事人從該路口
      衝出來，伊將他攔下，並請其出示證件，當時伊怕起衝突
      ，所以就到旁邊開單舉發。」、「（問：問你當時所在位
      置距離前方路口紅綠燈的路面是否有凹陷？）是，過路口
      有點上坡，到上面一點就變成平坦。」、「（問：問你站
      的位置看不到該路口紅綠燈的停止線？）伊從遠距離的地
      方可以看到車子違規，燈柱都沒有變，伊距離很遠，但是
      還是可以看到，伊看到路口變紅燈二秒後，突然異議人的
      車子就從柱子那裡衝出來，當時他應已越過停止線，因為
      停止線與柱子差距只有2 公尺，所以伊認定他闖紅燈。」
      、「（問：你取締得的位置距離紅綠燈的路口有多遠？）
      100 多公尺。」等語（見本院98年7 月22日訊問筆錄）。
（三）查證人甲○○當時站立的位置雖可看到號誌燈，證人並證
      稱看到受處分人於紅燈後自路口柱子處衝出來，惟稱僅看
      得到受處分人車頂、看不到停止線，並以該路口停止線與
      柱子之相對位置而推論異議人有越過停止線，另查證人甲
      ○○及異議人庭呈之現場照片，自員警站立位置確實無法
      看到系爭路口之停止線，僅看得到號誌燈、車輛之車頂及
      柱子（見本院卷第29頁、第34頁、第35頁），然受處分人
      通過停止線時，有可能為黃燈，通過後始變為紅燈，是證
      人證言既無法確定受處分人於行車號誌顯示為圓形紅燈時
      ，猶仍超越停止線進入路口，自不能以此來推斷受處分人
      是否確有闖紅燈。是舉發警員雖與受處分人並無嫌怨，並
      無任意虛偽舉發之情，然於目視舉發，尚非無誤判受處分
      人越過停止線時路口燈號之可能，則異議人所稱是黃燈時
      通過路口，並未闖紅燈之情形，尚屬可信。是依前揭訴訟
      上之待證事實「倘有懷疑，則從被告之利益作解釋」之證
      據法則，本件自應作對異議人有利之認定。
五、綜上所述，本院因認異議人之異議為有理由，爰依法撤銷原
    處分，並另為異議人不罰之諭知，以資適法。
六、據上論斷，應依道路交通案件處理辦法第20條前段裁定如主
    文。
中    華    民    國    98    年    8     月    6     日
                  交通法庭法  官  賴邦元
以上正本證明與原本無異。
如不服本裁定應於送達後5日內向本院提出抗告狀。
                          書記官  游育慈
中    華    民    國    98    年    8     月    6     日


司法院資訊處製作；財團法人民間司法改革基金會備份。
